臺灣高等法院刑事判決
109年度上易字第728號
上  訴  人  臺灣士林地方檢察署檢察官
被      告  翁偉謙



上列上訴人因被告犯竊盜案件，不服臺灣士林地方法院108年度
審易字第1483號，中華民國109年2月14日第一審判決（起訴案號
：臺灣士林地方檢察署108年度偵字第8208號），提起上訴，本
院判決如下：
    主  文
原判決撤銷。
翁偉謙犯結夥三人以上攜帶兇器竊盜罪，處有期徒刑陸月，如易
科罰金，以新臺幣壹仟元折算壹日。 
    犯罪事實
一、陳國祥、張憶玟（均由臺灣士林地方法院另行審結，陳國祥
    經判處有期徒刑7月確定，張憶玟判處有期徒刑7月，緩刑2
    年確定）於民國108年5月8日23時40分許，在臺北市北投區
    杏林一路與杏林一路1巷交岔口，見陳炳煌所有故障待維修
    之白鐵製雞排攤車置放路旁，陳國祥遂通知翁偉謙駕駛自用
    小貨車前來，陳國祥、張憶玟及翁偉謙即共同基於意圖為自
    己不法所有之犯意聯絡，由陳國祥持其所有客觀上足供兇器
    使用之斜嘴鉗1支，剪斷將該攤車綁於路邊圍欄之防盜鐵絲
    ，三人再合力將該攤車搬上翁偉謙駕駛之自用小貨車而竊取
    之，得手後即由翁偉謙載運至新北市○○區○○路000巷00號之2
    0之桐鋅企業社，以2,800元價格變賣，翁偉謙分得1,100元
    ，其餘歸陳國祥、張憶玟所有。嗣陳炳煌發覺遭竊，報警處
    理，經警調閱現場監視器錄影影像，循線查悉上情，並扣得
    陳國祥所有供犯本案所用之斜嘴鉗1支。
二、案經臺北市政府警察局北投分局報告臺灣士林地方檢察署檢
    察官偵查起訴。
    理  由
一、被告翁偉謙經本院合法傳喚，未到庭陳述，但查：被告於警
    詢、偵查時均坦承：當晚因陳國祥邀約而駕駛小貨車前往該
    處載運攤車。陳國祥將攤車上告示拆除及剪斷綑綁的鐵絲後
    ，三人一起將該攤車搬上貨車，並將之賣給蘆洲的桐鋅企業
    社，得款2,800元，其分得1,100元等情不諱，復於原審審理
    時坦承犯行，核與證人即同案被告陳國祥、張憶玟及證人即
    被害人陳炳煌、證人即桐鋅企業社員工陳何榤於警詢及偵查
    中證述情節相符，並有現場監視錄影光碟暨錄影畫面翻拍照
    片1份附卷及斜嘴鉗1支扣案足憑。雖證人陳何榤證稱：該攤
    車都是灰塵，輪子少了1個；證人陳炳煌證稱：該攤車約半
    年沒有使用，因為沒有屋頂、輪子壞掉等語，但證人陳炳煌
    亦稱：我準備修理，且有用鐵絲綁住路旁圍欄，並寫請不要
    搬走等語，與被告所述陳國祥將攤車上告示拆除及剪斷綑綁
    的鐵絲等情相符，是該攤車自客觀上應可判斷屬有主物，而
    非他人廢棄、可供人隨意撿拾之物甚明。綜上，本案事證已
    明，被告犯行堪予認定，應依法論科。
二、論罪科刑及撤銷原判決之理由
  ㈠按行為後法律有變更者，適用行為時之法律，但行為後之法
    律有利於行為人者，適用最有利於行為人之法律，刑法第2
    條第1項定有明文。查被告為本件犯行後，刑法第321條第1
    項業於108年5月29日修正公布，並於同年5月31日施行。該
    條項各款之加重構成要件於此次雖未經修正，惟上開規定之
    法定刑已由「6月以上5年以下有期徒刑，得併科新臺幣10萬
    元以下罰金」，修正為「6月以上5年以下有期徒刑，得併科
    50萬元以下罰金」，經新舊法比較結果，自以行為時之舊法
    較有利於被告。
  ㈡按攜帶兇器竊盜罪，係以行為人攜帶兇器竊盜為其加重構成
    要件，此所謂兇器，其種類並無限制，凡客觀上足對人之生
    命、身體、安全構成威脅，具有危險性之兇器均屬之，且祇
    須行竊時攜帶此種具有危險性之兇器為已足，並不以攜帶之
    初有行兇之意圖為必要（最高法院79年台上字第5253號判例
    意旨參照）。查扣案之斜嘴鉗1支，係由質地堅硬之金屬材
    質製成，且可用以破壞金屬鐵絲，此有該扣案物之照片在卷
    足稽（見偵卷第96頁），如持以攻擊他人，客觀上當足以對
    人之生命、身體、安全構成威脅，應屬具有危險性之兇器無
    訛。是核被告所為，係犯修正前刑法第321條第1項第3款、
    第4款之結夥三人以上攜帶兇器竊盜罪。被告與同案被告陳
    國祥、張憶玟間，就上開犯行有犯意聯絡及行為分擔，應論
    以共同正犯。
　㈢原審以被告犯行事證明確，予以論罪科刑，固非無見，惟按
    ：刑法第59條之酌量減輕其刑，必須犯罪另有特殊之原因與
    環境等，在客觀上足以引起一般同情，認為即予宣告法定低
    度刑期猶嫌過重者，始有其適用（最高法院98年度台上字第
    360號判決意旨參照）。原判決以被告非居於主導地位，且
    所竊得之財物非鉅，復經同案被告陳國祥與被害人達成和解
    ，堪認尚具悔意，依被告犯罪之具體情狀觀之，確屬情輕法
    重，依刑法第59條規定酌量減輕其刑等語。但犯罪分工及法
    益受害程度、事後坦承犯罪、和解之態度等情狀，並非犯罪
    特殊之原因與環境，僅得為法定刑期內從輕科刑之標準，未
    可據為酌量減輕之理由。況被告前曾有犯竊盜罪之前科紀錄
    ，有本院前案紀錄表在卷可按，本案攤車雖然破舊，但仍是
    有主物，已如前述，被告僅因陳國祥邀約即夥同他人竊取財
    物，其犯罪並無特殊之原因與環境等，在客觀上難認足以引
    起一般同情，原判決適用刑法第59條酌減其刑而量處低於法
    定刑之有期徒刑5月，難謂妥適。檢察官執此理由上訴，認
    有理由，應由本院撤銷改判之。
  ㈣爰以行為人責任為基礎，並審酌被告不思正道取財，因同案
    被告陳國祥提議，即與同案被告陳國祥、張憶玟一同竊取他
    人財物，破壞社會秩序及他人財產安全，法治觀念淡薄，所
    為可議，惟念及被告犯後坦承犯行，且同案被告陳國祥已賠
    償被害人12,000元，被害人並表明無意追究等情，並考量其
    犯罪之動機、目的、手段、所竊得財物價值不高及其參與犯
    罪分工之程度，兼衡被告高職畢業之智識程度、經濟勉持之
    生活經濟狀況（見原審審易字卷第401頁），量處如主文第2
    項所示之刑，並諭知易科罰金之折算標準。
　㈤扣案之尖嘴鉗1支，係被告與同案被告陳國祥、張憶玟間共同
    犯本案犯行所用之物，且係同案被告陳國祥所有，業據同案
    被告陳國祥供承在卷（見原審審易字卷第91頁），卷內復查
    無證據足認前開物品係被告所有或有共同處分權，無庸在其
    罪刑項下諭知沒收（最高法院107年度台上字第1109號判決
    要旨參照）。又同案被告陳國祥已與被害人達成和解並賠償
    被害人之損失12,000元，又和解之性質本即有以和解內容取
    代原受損害內容之意，則被害人所受損害既已能獲得彌補，
    如再將被告之犯罪所得諭知沒收或追徵，容有過苛之虞。是
    參酌刑法第38條之1第5項所揭示「優先保障被害人因犯罪所
    生之求償權」之意旨（立法理由參照），暨同法第38條之2
    第2項避免過苛之立法精神，本院認就被告之犯罪所得，自
    無再予宣告沒收犯罪不法利得之必要，至於其與同案被告陳
    國祥間關於上開和解金額之內部分攤，乃其等內部事務，應
    由其二人另循民事途徑解決。又被告遭扣案之彩色迷彩褲1
    件、無袖上衣1件，僅分別係被告為本案竊盜犯行時偶然穿
    戴之物，尚無證據足認該等衣物係其為掩飾身份、遮掩面貌
    以防遭人指認而穿著，對於本案具體犯罪之實現並無工具性
    之直接關聯，自非屬供犯罪所用之物，自無庸宣告沒收，均
    附此敘明。
三、被告經本院合法傳喚，無正當理由不到庭，爰不待其陳述而
    為一造辯論判決。
據上論斷，應依刑事訴訟法第369條第1項前段、第364條、第371
條、第299條第1項前段，修正前刑法第321條第1項第3款、第4款
，刑法第2條第1項前段、第28條、第41條第1項前段，判決如主
文。
本案經檢察官白忠志提起公訴，檢察官謝幸容提起上訴，檢察官
滕治平到庭執行職務。
中　　華　　民　　國　　109 　年　　7 　　月　　22　　日
                  刑事第六庭  審判長法　官  劉方慈
                                    法　官  朱嘉川
                                    法　官  許曉微
以上正本證明與原本無異。
不得上訴。
                                    書記官  徐仁豐
中　　華　　民　　國　　109 　年　　7 　　月　　22　　日
附錄：本案論罪科刑法條全文
修正前中華民國刑法第321條
犯竊盜罪而有下列情形之一者，處6 月以上、5 年以下有期徒刑
，得併科新臺幣10萬元以下罰金：
一、侵入住宅或有人居住之建築物、船艦或隱匿其內而犯之者。
二、毀越門扇、牆垣或其他安全設備而犯之者。
三、攜帶兇器而犯之者。
四、結夥三人以上而犯之者。
五、乘火災、水災或其他災害之際而犯之者。
六、在車站、埠頭、航空站或其他供水、陸、空公眾運輸之舟、
車、航空機內而犯之者。
前項之未遂犯罰之。